【裁判字號】    88,重訴,1190
【裁判日期】    890201
【裁判案由】    清償債務
【裁判全文】
臺灣台北地方法院民事判決  八十八年重訴字第一一九○號
    原      告    台灣中小企業銀行股份有限公司
    法定代理人    庚○○
    訴訟代理人    丙○○      住台北縣汐止鎮○○○路○段七五號
                  甲○○      .
    被      告    吉利國際勸業股份有限公司
                              設台北縣板橋市○○路○段三十三號九樓之二
    兼法定代理人  丁○○      住台北縣新店市○○○路四六巷三七弄二九號
                              .
    被      告    己○○      住台北縣新店市○○路六六巷二五號二樓
                  乙○○      住台北縣新店市○○路○段二一七號
                  賀安貿易股份有限公司
                              設台北縣三重市○○街六七號
    法定代理人    戊○○      住台北縣新店市○○路一七巷五號
                              送達地址：台北市○○○路一０二號六樓
右當事人間清償債務事件，本院判決如左：
    主      文
被告吉利國際勸業股份有限公司、丁○○、己○○、乙○○應連帶給付原告新台幣陸
佰萬元及自民國八十七年十一月二十一日起至清償日止，按週年利率百分之九點一七
計算之利息，並自民國八十七年十一月二十一日起至清償日止，其逾期清償在六個月
以內者，按上開利率百分之十，超過六個月者，按上開利率百分之二十計算之違約金
。
被告吉利國際勸業股份有限公司、丁○○、己○○、乙○○應連帶給付原告美金壹拾
壹萬捌仟捌佰元及自民國八十八年一月二十六日起至清償日止，按週年利率百分之八
點七五計算之利息，並自民國八十八年一月二十六日起至清償日止，其逾期清償在六
個月以內者，按上開利率百分之十，超過六個月者，按上開利率百分之二十計算之違
約金，並得於給付時按原告當日牌告美金賣出匯率折算新台幣。
原告其餘之訴駁回。
訴訟費用由被告吉利國際勸業股份有限公司、丁○○、己○○、乙○○連帶負擔二十
分之十九，餘由原告負擔。
本判決第一項於原告以新台幣貳佰萬元為被告吉利國際勸業股份有限公司、丁○○、
己○○、乙○○供擔保後，得假執行。
本判決第二項於原告以新台幣佰柒拾萬元為被告吉利國際勸業股份有限公司、丁○○、己○○、乙○○供擔保後，得假執行。
    事    實
甲、原告方面：
  壹、聲明：
    一、被告吉利國際勸業股份有限公司（下稱吉利公司）、丁○○、己○○、乙○○應連帶給付原告新台幣六百萬元及自民國（下同）八十七年十一月二十一
        日起至清償日止，按週年利率百分之九點一七計算之利息，並自八十七年十
        一月二十一日起至清償日止，其逾期清償在六個月以內者，按上開利率百分
        之十，超過六個月者，按上開利率百分之二十計算之違約金。
    二、被告吉利公司、丁○○、己○○、乙○○應連帶給付原告美金一十一萬八千
        八百元及自八十八年一月二十六日起至清償日止，按週年利率百分之八點七
        五計算之利息，並自八十八年一月二十六日起至清償日止，其逾期清償在六
        個月以內者，按上開利率百分之十，超過六個月者，按上開利率百分之二十
        計算之違約金，得按清償日原告當日牌告美金賣出匯率折算新台幣給付。
    三、被告賀安貿易股份有限公司（下稱賀安公司）應給付二百五十四萬六千二百
        五十元及自八十八年一月二十五日起至清償日止，按週年利率百分之六計算
        之利息。
    四、第一項、第三項聲明如有任一被告為給付時，其他被告於給付範圍內免除責
        任。
    五、訴之聲明第一、二項原告願供擔保請准宣告假執行。
貳、陳述：
    一、被告吉利公司於八十七年九月二十一日以被告丁○○、己○○、乙○○為連
        帶保證人，向原告借款新台幣六百萬元，借款期間為一年，約定利率按百分
        之九點二五計算，嗣原告基本放款利率調整時，自調整日起按新通告基本放
        款利率君年利率零點五九計算，被告吉利公司應按月清償利息，本金到期一
        次繳清，逾期清償在六個月以內者，按上開利率百分之十，超過六個月者，
        按上開利率百分之二十計付違約金，如逾期不履行，視為全部到期。詎被告
        吉利公司僅繳交至八十七年十二月二十一日止之利息，尚欠本金新台幣六百
        萬元及自八十七年十一月二十一日起之利息、違約金，被告吉利公司為清償
        上開欠款，背書轉讓支票一紙（發票人被告賀安公司、付款人上海商業儲蓄
        銀行松南分行、發票日八十八年一月二十五日、票據號碼ＳＮＡ00000
        00、金額新台幣二百五十四萬六千二百五十元，下稱系爭支票），經原告
        提示遭退票，爰依消費借貸及連帶保證之法律關係請求被告吉利公司、丁○○、己○○、乙○○連帶給付新台幣六百萬元及自八十七年十一月二十一日
        起至清償日止，按週年利率百分之九點一七計算之利息暨約定之違約金，並
        依票據之法律關係請求被告賀安公司給付票款新台幣二百五十四萬六千二百
        五十元及自八十八年一月二十五日起至清償日止，按週年利率百分之六計算
        之利息。
    二、被告吉利公司以被告丁○○、己○○、乙○○為連帶保證人，與原告簽訂進
        口物資融資契約（下稱系爭契約），額度為美金一十二萬元，動用期間自八
        十七年九月二十一日起至八十八年九月二十一日止，由立約人出具開發信用
        狀申請書等文件申請循環動用，並以該契約授權原告支付每筆信用狀項下之
        款項，立約人及其連帶保證人對每筆信用狀開發申請書等文件所列金額與其
        所發生之利息、費用均承認之，並得以國外代理銀行之通知或其他相關文件
        為憑證，而對每筆信用狀下款項到期時願立即清償本息及有關費用，如立約
        人未能立即清償本息時，應按還款日原告牌告外幣貸款利率計付本息（目前
        為百分之八點七五），其自應償還日起逾期六個月以內部分，照上開利率之
        一成，逾期超過六個月部分按上開利率二成計付違約金，且立約人願按還款
        當日原告外匯牌告賣出匯率折算新台幣或以外匯清償。被告依系爭契約於八
        十七年九月二十一日出具開發信用狀申請書，經原告開發一百二十天期信用
        狀，開狀金額為美金一十三萬二千元，除一成款項係自備款外，其餘九成均
        由原告經國外代理銀行墊付，詎被告吉利公司僅於同年月二十八日償還部分
        款項，尚欠美金一十一萬八千八百元及利息、違約金未給付，爰依消費借貸
        及連帶保證之法律關係請求被告吉利公司、丁○○、己○○、乙○○連帶給
        付美金一十一萬八千八百元及自八十八年一月二十六日起至清償日止，按週
        年利率百分之八點七五計算之利息暨約定之違約金。
  、證據：提出進口物資融資契約、開發信用狀申請書、進口單據到達通知、國外
      付款通知書、遠期匯票到期記錄、信用狀結匯暨墊款承認書、副提單背書申請
      書、借據、授信約定書、支票暨退票理由單、放款收入傳票各一件、連線作業
      通用查詢單、活期存款客戶異動資料各二件為證。
乙、被告方面：
  壹、被告吉利公司、丁○○、己○○、乙○○未於言詞辯論期日到場，亦未提出書
      狀作何聲明或陳述。
  貳、被告賀安公司未於言詞辯論期日到場，據其之前以書狀所為之聲明、陳述略以
      ：
    一、聲明：駁回原告之訴。
    二、陳述：
        系爭支票及公司印鑑於八十四年三月二十六日遭竊，被告賀安公司已向台北
        市政府警察局大安分局報案，並向付款銀行上海商業儲蓄銀行辦理掛失止付
        。
    三、證據：提出台北市政府警察局大安分局八十四年四月證字第二五一號函、台
        灣台北地方法院檢察署八十八年六月二十四日北檢聰少八十八偵八九一九字
        第二五八二一號函各一件為證。
丙、本院依職權調閱本院八十八年度自字第一七號、台灣高等法院八十八年度上易字
    第二三五六號刑事卷宗，並向上海商業儲蓄銀行松南分行調閱系爭支票掛失止付
    資料。
    理    由
甲、程序方面：
    本件被告未於言詞辯論期日到場，核無民事訴訟法第三百八十六條所列各款情形
    ，應依原告之聲請，由其一造辯論而為判決。
乙、實體方面：
  一、本件原告主張：被告吉利公司以被告丁○○、己○○、乙○○為連帶保證人，
      與原告簽訂系爭契約，被告依約出具開發信用狀申請書，經原告開發信用狀，
      開狀金額為美金一十三萬二千元，扣除除一成自備款項均由原告經國外代理銀
      行墊付，被告吉利公司尚欠美金一十一萬八千八百元及利息、違約金未給付；
      被告復以被告丁○○、己○○、乙○○為連帶保證人，向原告借款新台幣六百
      萬元，被告吉利公司屆期尚欠本金新台幣六百萬元及自八十七年十一月二十一
      日起之利息、違約金等情，業據其提出進口物資融資契約、開發信用狀申請書
      、進口單據到達通知、國外付款通知書、遠期匯票到期記錄、信用狀結匯暨墊
      款承認書、副提單背書申請書、借據、授信約定書、放款收入傳票、連線作業
      通用查詢單、活期存款客戶異動資料等件為證，核屬相符，被告吉利公司、丁○○、己○○、乙○○既不於言詞辯論期日到場爭執，亦不提出書狀答辯以供
      本院參酌，惟依上開證據，已堪信原告之主張為真實。
  二、原告另主張被告吉利公司為清償訴之聲明第一項欠款，背書轉讓被告賀安公司
      簽發之系爭支票，經原告提示遭退票，固據提出支票暨退票理由單為證，然為
      被告賀安公司所否認，辯稱系爭支票及公司印鑑於八十四年三月二十六日遭竊
      ，被告賀安公司已報案並向辦理掛失止付等語，並提出台北市政府警察局大安
      分局八十四年四月證字第二五一號函、台灣台北地方法院檢察署八十八年六月
      二十四日北檢聰少八十八偵八九一九字第二五八二一號函為證，復為原告所不
      爭執，另經本院依職權調閱本院八十八年度自字第一七號、台灣高等法院八十
      八年度上易字第二三五六號刑事卷宗及向上海商業儲蓄銀行松南分行調閱系爭
      支票掛失止付資料查閱屬實，被告賀安公司所辯應為可採。
  三、從而，原告本於消費借貸及連帶保證之法律關係請求被告吉利公司、丁○○、
      己○○、乙○○連帶給付新台幣六百萬元及如主文第一項所示之利息、違約金
      ，並連帶給付美金一十一萬八千八百元及如主文第二項所示之利息、違約金，
      洵屬有據，應予准許；原告另本於票據之法律關係請求被告賀安公司給付新台
      幣二百五十四萬六千二百五十元及自八十八年一月二十五日起至清償日止，按
      週年利率百分之六計算之利息，即有未合，應予駁回。
丙、假執行之宣告：
    原告陳明願供擔保，聲請宣告假執行，經核其勝訴部份，合於法律規定，爰酌定
    相當之擔保金額宣告之；至原告敗訴部分，係請求命清償票據上債務，原告並未
    陳明願供擔保聲請宣告假執行，併此敘明。
據上論結：本件原告之訴為一部有理由，一部無理由，依民事訴訟法第三百八十五條
第一項前段、第七十九條但書、第八十五條第二項、第三百九十條第二項，判決如主
文。
中      華      民      國    八十九    年      二      月      一      日
                              民事第四庭審判長法      官  謝明珠
                                              法      官  張競文
                                              法      官  劉又菁
右為正本係照原本作成
如對本判決上訴須於判決送達後二十日內向本院提出上訴狀
中      華      民      國    八十九    年      二      月      一      日
~B法院書記官  黃瓊滿


司法院資訊處製作；財團法人民間司法改革基金會備份。
